【裁判字號】    99,小上,63
【裁判日期】    990727
【裁判案由】    損害賠償
【裁判全文】
臺灣臺中地方法院民事裁定  99年度小上字第63號
上  訴  人  乙○○
被上訴人    甲○○
上列當事人間損害賠償事件，上訴人對於中華民國99年4月23日
本院臺中簡易庭99年度中小字第629號第一審判決提起上訴，本
院裁定如下：
    主    文
上訴駁回。
第二審訴訟費用新臺幣壹仟伍佰元由上訴人負擔。
    理    由
一、按對於小額程序之第一審裁判之上訴，非以其違背法令為理
    由，不得為之；又上訴狀內應記載上訴理由，表明(一)原判
    決所違背之法令及其具體內容。(二)依訴訟資料可認為原判
    決有違背法令之具體事實，民事訴訟法第436條之24第2項、
    第436條之25分別定有明文。又提起上訴，應以上訴狀表明(
    三)對於第一審判決不服之程度，及應如何廢棄或變更之聲
    明，同法第441條第1項第3款亦定有明文，此依同法第436條
    之32第2項規定，於小額事件之上訴程序準用之。又所謂判
    決有違背法令，乃指判決不適用法規或適用不當，亦為同法
    第468條所明定，此亦為小額事件之上訴程序所準用（民事
    訴訟法第436條之32第2項參照）。而以判決有不適用法規或
    適用不當為上訴理由時，其上訴狀或理由書應有具體之指摘
    ，並揭示該法規之條項或內容，若係成文法以外之法則，應
    揭示該法則之旨趣，倘為司法院解釋或最高法院之判例，則
    應揭示該判解之字號或其內容，如依民事訴訟法第469條所
    列第1款至第5款理由提起上訴時（第6款未準用，參照民事
    訴訟法第436條之32第2項規定），其上訴狀或理由書應揭示
    合於該條款之事實，上訴理由狀如未依此項方法表明者，即
    難認為已對原判決之違背法令有具體之揭示，其上訴自難認
    為合法，此亦有最高法院著有71年台上字第314號判例可資
    參照。
二、本件上訴理由略以：
  (一)上訴人於車禍當日所駕駛的車輛是在綠燈的情況下預備右轉
    ，無法預料大批行人和機車在路口的行進路線已越界闖入我
    預定的右轉車道，為顧及行人和機車騎士的安全，上訴人被
    迫在機車衝過來的時候以十分緩慢的速度略為左偏，係為避
    免自己的車輛和機車相撞，依民法第150條及191-2條規定，
    上訴人已盡全部的注意在避免危險和損害。此外，被上訴人
    亦為當時的用路駕駛人之一，雖有權利直行，亦有責任注意
    車前交通狀況，不應未注意車距而前來擦撞上訴人的車輛左
    側，是被上訴人在本件車禍上亦應負部份比例肇事責任，故
    該車禍鑑識歸責報告並非公平，亦不能替代真正判決，上訴
    人於該報告提出時並沒有提出不服乃因為此報告只是佐證參
    考，被上訴人仍應負舉證責任。
  (二)又上訴人並非對車禍鑑識費用3000元不爭執，乃係不知只有
    一次說話的權利，且當天開庭身體健康狀況不佳影響意思表
    達，而該費用乃係被上訴人蒐集更多一份證據所致，故無論
    肇事責任為何，此費用與上訴人無關。
  (三)縱認損害賠償責任全歸屬上訴人，依民法第213條亦應以回
    復損害發生前之原狀為限，又被上訴人在車輛損害僅止於車
    輛烤漆刮傷，並不影響車輛使用的情況下，是被上訴人所提
    之單據也只是車廠估價單而非實際支出的統一發票金額和明
    細，又被上訴人再提出損害賠償的金額和項目多所無理，意
    圖不當得利心態明顯。請被上訴人提出車輛原狀證明和車輛
    修復統一發票以協助判決合理金額，且車禍肇責部分歸屬被
    上訴人，應依比例各負損失比例。
  (四)並聲明：原判決廢棄；車輛行車事故鑑定費用3000元由被上
    訴人負擔；若經公平判決，上訴人有損害賠償之完全責任，
    亦應以回復他方損害發生前之原狀為限。
三、經查：上訴人主張其已盡其全部之注意避免危險及損害，被
    上訴人亦應注意車前狀況，是系爭車禍之肇事責任不能全依
    憑鑑定報告，且被上訴人車輛之損害應僅止於車輛烤漆刮傷
    ，被上訴人所提之單據不能做為車損之認定云云，惟系爭車
    禍肇事情形及車損之認定，實為事實問題，而取捨證據認定
    事實屬於事實審法院之職權，若其認定並不違背法令，即不
    許任意指摘其認定不當，以為上訴理由。本件原審判決已於
    理由中說明系爭車禍依卷附之台中市○○○道路交通事故初
    步分析研判表載明上訴人涉嫌轉向疏忽為肇事原因，且台灣
    省台中市區車輛行車事故鑑定委員會之鑑定意見亦認定上訴
    人駕駛自小客車於交岔路口擬右轉彎卻由慢車道偏左靠向快
    車道擦撞直行車，為肇事原因，而認定上訴人就系爭車禍發
    生確有過失；並說明被上訴人駕駛系爭車輛在正常狀態行駛
    ，其信賴汽車駕駛人均能遵守道路交通安全規則致無從防範
    其他車輛違規變換車道之行為，應無肇事原因，且以台中市
    ○○○道路交通事故初步分析研判表、台灣省台中市區車輛
    行車事故鑑定委員會台中市區990028案鑑定意見書亦同此認
    定為據；復說明參照卷附系爭車輛之行車執照，該車自91年
    6月14日領照，直至98年9月29日事故發生日止，系爭車輛使
    用期間已超過5年之耐用年數，依上開說明，扣除折舊之累
    計金額不得超過該資產成本原額10分之9。依此計算，系爭
    車輛更換新零件費用為1260元，扣除折舊後被上訴人所得請
    求之零件費用為126元｛計算式：1260－（1260×0.9）＝
    126｝，加計被上訴人支出工資7500元，被上訴人所得向上
    訴人請求之修復費用為7626元（126＋7500＝7626），是原
    審判決適用法令，並無違誤之處；又上訴人主張無論肇事責
    任歸屬為何，鑑定費用3000元不應由其負擔云云，原審亦載
    明鑑定規費3000元之費用雖非因侵權行為直接所受之損害，
    惟係被上訴人為確認肇事責任歸屬，實現損害賠償債權所支
    出之必要費用，且係因上訴人之侵權行為所引起而須由上訴
    人賠償。是觀上訴人之上訴理由實係就原審取捨證據、認定
    事實之職權行使，指摘其為不當，並無依據民事訴訟法第43
    6條之25規定具體表明原判決所違背之法令暨其具體內容，
    及依訴訟資料可認為原判決有違背法令之具體事實，亦未表
    明原判決究竟如何不適用法規、適用法規不當、或有民事訴
    訟法第469條第1款至第5款情形之一，難認已有具體指摘原
    審判決有何違背法令之處，依首揭說明，其上訴自非合法，
    應逕予駁回。
四、依民事訴訟法第436條之32第1項準用同法第436條之19第1項
    規定，第2審法院為訴訟費用之裁判時，應確定其訴訟費用
    額。查本件小額事件之第二審訴訟費用額為裁判費1,500元
    ，爰諭知如主文第二項所示。
五、據上論結，本件上訴為不合法，依民事訴訟法第436條之32
    第1項、第2項、第444條第1項、第95條、第78條、第436條
    之19第1項，裁定如主文。
中    華    民    國    99    年     7   月    27    日
                      民事第二庭  審判長法官 王  銘
                                      法  官 吳崇道
                                      法  官 涂秀玲
正本係照原本作成。
不得抗告。
中    華    民    國    99    年    7    月    27    日
                                      書記官 鐘麗芳

司法院資訊處製作；財團法人民間司法改革基金會備份。
